臺灣臺北地方法院民事判決　　　　　　　　96年度訴字第23號
原　　　告　誠易建設股份有限公司
法定代理人　乙○○
訴訟代理人　連立堅律師
　　　　　　蘇琬婷律師
　　　　　　丙○○
被　　　告　康來褔建設有限公司
法定代理人　丁○○
訴訟代理人　楊宗儒律師
上列當事人間返還價金事件，本院於96年5月31日言詞辯論終結
，判決如下：
    主  文
原告之訴及假執行之聲請均駁回。
訴訟費用由原告負擔。
    事實及理由
一、原告起訴主張：
（一）原告於民國95年1月5日與訴外人中華開發工業銀行股份有
      限公司（下稱中華開發公司）就原告所有之台南市○○區
      ○○段22地號土地上之住宅建案，簽訂信託契約，原告乃
      以委託人身份將本建案信託登記於受託人中華開發公司名
      下，原告同時為信託契約之受益人，嗣因本建案籌款困難
      ，原告乃與被告簽訂「轉讓協議書」及「轉讓契約補充協
      議書」（下稱系爭二協議書），將本建案之相關權利以新
      台幣（下同）2,520萬元整轉讓予被告，並與被告指定之
      營造廠即訴外人皇林營造股份有限公司（下稱皇林公司）
      簽訂本建案之承攬契約。詎皇林公司之受僱人莊壽榮及被
      告法定代理人丁○○將原告板信銀行之6,000萬提領一空
      ，致皇林公司積欠下包工程款4,200餘萬因而使建案停工
      ；且被告使用原告之支票，卻未如期將票款匯入原告於板
      信銀行開設之甲存帳戶中，致原告為免跳票而自行墊付
      900餘萬。嗣因上揭兩件違約之事由而寄發存證信函解除
      兩造間之契約，故爰依民法第259條第1款、第767條之規
      定為請求權基礎請求被告返還本件系爭之印鑑章。為此提
      起本訴訟。
（二）被告有以下之違約事實：
    1.被告擅自使用系爭印鑑變更營造廠撥款帳戶，係屬違約：
      依兩造間「轉讓協議書」第2條第1款約定，原告應於領取
      該約第3條第1項所指支票時，將原告之登記印鑑章（即本
      案系爭印鑑章）交付被告，並授權被告有權使用於為達成
      轉讓協議書所需之一切行為。但兩造同時約定被告不得有
      逾授權範圍外之使用行為，並應以電話照會原告。被告未
      經原告同意，私自使用系爭印鑑加蓋於同意書，同意將原
      告撥付皇林公司之工程款由撥付至皇林公司於華南銀行敦
      化分行之戶頭。被告使用系爭印鑑章變更皇林公司之受款
      銀行乙事，被告從未依約照會原告，更有甚者，被告一面
      依約主張其有權將原告系爭印鑑使用於為達成轉讓協議書
      所需之一切行為，因此將系爭印鑑用於原證11之同意書並
      無違約；另一方面卻主張其僅為本建案權利之買受人，不
      須對皇林公司停工一事出面負責，亦無違約。被告一面依
      兩造契約之協議掌控本建案資金撥付事宜，對於建案立於
      實際控制者之地位，一方面卻於皇林公司停工情事發生後
      ，推諉其為原告與皇林公司之糾紛與其無涉，其兩面手法
      ，實已違反民法第148條之誠實信用原則。
    2.就未得原告同意，所為勞工保險加保乙節，亦屬違約：被
      告曾私下使用原告之登記印鑑章將非屬於原告受僱人之張
      秀琴等四人加保勞工保險，後經原告向勞保局查證並說明
      原告公司並未加保該四人後，勞保局方承認其核保疏失予
      發函原告說明此事，原證8之勞工保險局95年10月16日公
      函已表示：「本件既經貴單位來函說明，並未僱用員工，
      且乙○○君係負責人，依上開規定，已同意註銷」等語，
      顯見於投保當時，原告根本未曾知悉，而係事後發現，方
      去函勞工保險局說明並註銷。本件加保時點係95年8月24
      日，當時系爭印鑑章係被告依約占有中，若非被告未經原
      告同意違約用印，何來此事？原證8之勞工保險局公函事
      證明確，被告抗辯此係因原告指示而加保，顯屬無稽。
    3.被告蓄意於與原告簽約給付價款後，藉機提領工程款再將
      停工等不利益強加原告，誠屬違約：訴外人莊壽榮為皇林
      營造與被告公司之實際負責人，不僅代理被告與皇林公司
      與原告簽約，更於工程款撥付皇林公司後，掌握調度資金
      之權；甲○○雖為皇林公司之法定代理人，但並無掌控資
      金之權。據原證14原告信託專戶撥款至皇林營造帳戶明細
      顯示，截至95年10月12日止，皇林公司確實受領6,240萬
      元之工程款，工程款項既已收足，按理應不致發生拖欠下
      包工程款之事，惟莊壽榮於停工前即明確告知證人「只好
      讓他跳票」，當時被告法定代理人丁○○亦在場知悉，事
      後接獲原告催告信函仍置之不理，將積欠下包款項、建案
      停工等重大不利益，推給原告與皇林營造名義上負責人甲○○負責。顯見此事皆為被告與訴外人莊壽榮所玩弄之兩
      面手法。
    4.就皇林公司停工致原告受損之違約事實：原告與中華開發
      就本建案簽有信託契約，約定無論原告有無將本建案之信
      託受益權轉讓他人，一旦本建案進度落後或停工，原告依
      照信託契約皆有義務督促營造廠繼續施工，故本建案停工
      後，本建案實際負責人被告拒不出面處理，原告因有信託
      契約上之責任，只得出面處理。故被告主張皇林公司停工
      原告未受損害云云，與事實不符。蓋依原告與中華開發上
      開第15條約定，若本建案一旦連續停工35 日或進度落後
      總計達3個月，則受託人中華開發即可將本建案移轉與其
      他建築經理公司續建，而原告之受益權亦將喪失。依該條
      約定，被告之受益權並不因建案移轉與建築經理公司受影
      響，但對於原告，除停工後仍須負督促營造廠繼續施工之
      責外，更喪失本建案受益權，但仍應依信託契約對被告負
      責。故被告主張建案停工原告未受損等，顯非事實。
    5.就借票未如期匯入票款致原告險發生跳票之信用危機之違
      約事實：原告依「轉讓契約補充協議書」第2條第4款約定
      ，於板信商業銀行台南分行，開立以原告為名之甲、乙存
      帳戶，原告僅係甲乙存帳戶之出名者，被告為該甲乙存帳
      戶之實際使用者，被告依約於原告同意發票後，有將票款
      匯入該甲存帳戶之義務。被告據此約定開出金額至少
      1,000萬元，以原告為發票人之票據，原告相信被告有履
      約誠意，皆同意之。詎被告於轉讓上開票據予他人後，非
      但未依約將所得款項用於本建案，更自95年11月3日起，
      未如期將資金匯入上開原告於板信銀行之甲存帳戶，致原
      告為維持公司之信用，不得已乃四處借款，將借得款項匯
      入前開帳戶避免跳票，迄今原告已支出900餘萬元，被告
      此舉不惟違反兩造間「轉讓契約補充協議書」第2條第4款
      約定，亦與民法第148條誠信原則有違。
（三）原告得行使法定解約權解除契約：系爭契約非「權利買賣
　　　」與「借名使用」之混合契約，本案原證一「轉讓協議書
　　　」及原證二「轉讓契約補充協議書」，並非如被告所言僅
　　　係單純之「權利買賣」及「借用帳戶」契約，兩者間權利
　　　義務之約定須合而觀之，不可割裂以觀，原告將建案相關
　　　權利、義務皆移轉被告，兩造間上開契約相關約定，皆係
　　　為使被告能順利承接本建案而設計，不可割裂分別以觀，
　　　兩者係合而為一完整契約。
（四）並聲明：（1）被告應返還原告如附圖所示之印鑑章（原
      告公司印鑑章及原告法定代理人之印鑑章）予原告。（2
      ）願供擔保請准宣告免為假執行。
二、被告則以：
（一）原告之訴顯無理由：本件原告起訴之訴之聲明第一項乃謂
      「被告應返還原告之登記印鑑章（包括原告公司登記印鑑
      章及原告法定代理人之登記印鑑章）予原告」，惟原告之
      公司登記印鑑已在95 年12月20日向主管機關高雄市政府
      完成變更登記在案，既原告於95年12月19日本件訴訟起訴
      後之翌日即已變更「公司登記印鑑」，則被告即無持有或
      保管任何「原告公司之登記印鑑」，乃原告訴之聲明猶請
      求原告返還「登記印鑑」，其訴顯有民事訴訟法第249條
      第2項「原告之訴依其所訴之事實在法律上顯無理由」之
      事由，請鈞院依該條之規定逕以判決駁回之。原告復以96
      年4月9日之補充理由二狀陳報「請求被告返還之印鑑章樣
      式」及以96年5月10日之補充理由三暨變更訴之聲明狀將
      訴之聲明變更為「被告應返還原告如附圖所示之印鑑章（
      原告公司印鑑章及原告法定代理人之印鑑章）予原告」云
      云，然系爭原告公司之印鑑既遭原告變更，則本件之訴訟
      標的即再非「公司印鑑」，且原告公司法代之印章仍僅為
      印章，何來印鑑章之名稱，是本件原告之訴仍有民事訴訟
      法第249條第2項「原告之訴依其所訴之事實在法律上顯無
      理由」之事由，而應判決駁回其訴。
（二）被告業完整履行兩造間所定之契約義務：就兩造間不爭執
      之系爭二協議書，其中95年2月22日之轉讓協議書，被告
      係以約定之對價受讓原告包含受益權在內之一切權利，是
      被告所擔負之義務依第3條之約定，當盡相當之對價給付
      義務，而就該受讓權利之對價37,389,550元（除依轉讓協
      議書第3條第1項之規定被告應給付2,520萬元予原告外，
      被告尚應原告之要求另給付12,189,550元予負責審核撥付
      建案工程款之國際建築經理股份有限公司以為本件受讓權
      利之對價受讓系爭建案之一切相關權利），被告俱已給付
      完訖並供兌領悉數款項；再就95年3月7日之轉讓契約補充
      協議書之被告契約義務，則為被告應就契約第1條第1、2
      項所使用之原告29紙支票，如使用於票貼，應擔負票款兌
      現之責，而被告就所約定之29紙支票，亦均盡使票款兌現
      之責，被告亦無違約之事實，則本件原告焉得以被告違約
      之事由主張應予解約？就本件建築之一切權利受讓，被告
      均已盡給付數千萬元之對價給付義務，而訴外人皇林公司
      固有部分工程款未為給付予下包之事實（然就原告主張
      4,200萬云云之工程款被告暫否認之，應由原告提出相關
      事証），惟訴外人皇林公司因其與原告間所定立之承攬契
      約之違反，焉即得據為被告本件系爭契約違約之事由、並
      進而為解除兩造合約之主張？現原告已收下被告數千萬元
      之對價，本即應將全數權利移轉予被告，乃原告因被告交
      付資金得以疏困後，現僅因訴外人皇林公司之工程款部分
      未付事由，即將原屬於被告之權利悉數納入己有，又礙於
      信託契約之名義人為原告與中華開發公司，原告即喧賓奪
      主侵奪被告之權利而為權利人之主張？此究係孰人違約？
（三）被告並無原告所指稱之違約事實：
    1.關於請求撥工程款至皇林公司部分：據兩造轉讓協議書第
      2條第1項之規定：「甲方應將公司之登記印鑑於領取第三
      條第一項之支票時交付予乙方，同時授權甲方有權使用於
      為達成本轉讓協議書所需之一切行為（諸如信託期間工程
      款之撥付等，惟乙方不得有逾授權範圍外之使用行為，並
      應以電話照會甲方），甲方並應擔保不得於授權期間向主
      管機關變更印鑑，否則即視為違約。」原告乃將當時之公
      司登記印鑑授權被告使用於為達成協議書所需之一切行為
      ，而皇林公司為該建案之承包商，被告請求撥工程款至皇
      林公司有何違約之情？再依原告與中華開發之信託契約第
      6條第(七)項「除甲、乙雙方另有約定外，甲方應依乙方所
      供之經甲方及／或監工人員認可之本專案工程相關交易憑
      証、發票、工程驗收單、工程查核報告及／或其他甲方要
      求之單據、文件及資料等（以下合稱「撥款文件」），…
      一併直接發付予本專案工程營造廠商或／及其他符合請款
      發票所載之受款人，…乙方並無請求甲方將款項撥付予乙
      方之權利，且乙方應使各該營造廠商及其他受款人了解其
      均無直接向甲方請求付款之權利。」之規定，本件營造建
      案之工程款，本即應由中華開發自信託專戶中撥付予承攬
      之營造廠商，且原告尚不得自行領取，則依原証15之承攬
      合約，皇林公司為本建案營造商，何以中華開發依工程已
      施作之進度查核後不得核撥工程款予之？原告於此主張被
      告違約，又豈有由？
    2.關於勞工保險加保之情，此亦依原告法代乙○○指示且為
      轉讓協議書第2條第一項規定之「為達成本轉讓協議書所
      需之一切行為」，被告亦無違約事實。
    3.關於皇林公司之受僱人莊壽榮及被告法代丁○○提領6,00
      0萬元工程款之違約事實，姑不論兩造契約關係是否已合
      法解除之爭點，本件原告另主張被告有兩項違約事實，其
      一者，即在於「皇林公司受僱人莊壽榮與被告法代將原告
      於板信銀行之6,000萬提領一空致皇林公司積欠下包工程
      款」云云，然縱認皇林公司有積欠下包工程款致工程停工
      之事實，然「皇林公司之積欠工程款」之事由，何以構成
      原告與原告間所訂立之系爭二協議書之違約？原告當就此
      為進一步之說明，否則何得如此主張？依系爭二協議書被
      告已支付3,700餘萬之對價已如前述，並善盡系爭二協議
      書中約定之契約義務，則被告何來違約之事實？否認「皇
      林公司受僱人莊壽榮、被告法代提領6,000萬款項之事實
      」，又原告所指之莊壽榮云云，被告否認其為皇林公司之
      受僱人，又縱為皇林公司之受僱人，縱有提領工程款之事
      實，何以此事實之行為足以認為被告違約？再原告稱被告
      之法代與皇林公司之受僱人共同提領云云，被告否認之，
      又該板信銀行6,000萬所指為何，原告自當提出相當之文
      書事証以供被告防禦辯証。本件建案之工程款，基於已與
      中華開發訂立信託契約故，均由中華開發逕依約自信託專
      戶中撥付予皇林公司，而非個人所能提領，另證人甲○○
      之證述實不足證明被告有此部分之違約事實，自原告所提
      出之原証14之相關匯款証明可知，均係由工程案之受託人
      中華開發銀行直接匯入系爭工程之承包商皇林公司之帳戶
      中，根本無莊、蒲二人盜領6,000萬工程款之事實；又証
      人甲○○雖於96年5月22日到庭做証，然亦證述不知悉6,0
      00萬之工程款是否由莊、蒲二人盜領走，則證人甲○○之
      證述自不足證明被告有此部分之事由甚明。
    4.關於皇林公司停工之違約事實：皇林公司之停工其不利益
      之負擔者，為因停工而無法享有營建案信託受益等一切權
      利之被告而非原告，蓋原告已將權利全權出賣予被告，原
      告已無任何權利得以享有，則試問原告豈可以之為被告違
      約之事由？矧皇林公司之停工與被告對原告之契約義務又
      何涉。原告主張被告未監督皇林營造公司致停工，肇致下
      包商向原告索賠云云與事實不符，蓋本件原告主張：「本
      件工程權利暨因轉讓而由被告享有，被告應負責監督皇林
      公司，皇林公司停工致建案下包商向皇林追討未果後轉向
      追討，致原告受損」云云，然依工程承包合約書固以原告
      之名義與皇林公司立約定作承攬，然該等建案係再由皇林
      公司與下游廠商訂立轉包合約發包予下游廠商，從而原告
      與下游廠商並不存有直接之契約關係，是皇林公司停工，
      縱有皇林公司未付工程款予下包商之事由發生惟與原告何
      涉？該等下游廠商亦無權向原告為任何法律上之主張，乃
      原告竟稱伊因此受有損害云云，顯與事實及法律關係未符
      甚明再如被告所述，工程營建之權利既由被告完全取得而
      原告僅係出名者，則承攬人皇林公司之停工所生之「無法
      產生營建利益」之不利益自由被告自己承擔，被告因皇林
      公司之停工所應負責之事項即是「無法取得營建利益」，
      而既所有營建利益已因被告給付完足之買賣價金予原告而
      由被告取得與原告無關，則被告之「未盡監督責任」如何
      能使「已收受3,738萬餘元之完足買賣價金」之原告受損
      ？本件實係原告欲將已屬於被告之營建利益取回，被告不
      同意，又因領取營建利益所使用之本件系爭印章為原告持
      有，原告為求取回本件系爭印鑑方提起本件訴訟以向中華
      開發領取信託受益權利，然原告既已取得價金，該營建案
      之利得如何當與原告無關，縱上，本件原告係以權利濫用
      之名而行侵奪被告依法應享有營建利益之實。
    5.關於借票未如期匯入票款之違約事實：就原証6原告所主
      張之票款未匯入之違約事實，然細繹10紙各100萬元之支
      票，均為發票人為原告、受款人為皇林公司抑或康來褔企
      業公司，無一為被告康來褔建設公司，此焉可認為被告依
      約應匯入之票款？再依轉讓契約補充協議書第2條第2項第
      3款之約定，被告應擔負之票款兌現責任者，為台灣中小
      企業銀行高雄分行之甲存23紙支票，並非第2條第4項之板
      信銀行台南分行之票款，原告拼湊契約義務亦無理由。另
      依轉讓契約補充協議書第2條第2項第4款之約定，該板信
      銀行之甲存戶其支票小章仍由原告自己保管，是10紙發票
      若非經原告同意開票無從為之，而上開10紙支票均係原告
      另借予皇林公司向銀行票貼之支票，又因皇林營造之票貼
      額不足而使用康來褔企業股份有限公司之銀行票貼額，票
      貼之相關款項亦均匯入皇林公司而非被告，此有原告96年
      11月6日第488號函內容載有：「張董事長：…且借用本公
      司支票用以貼現，也未予以兌現」寄予皇林公司之存証信
      函可証，是原告主張10張支票為被告使用並拒不匯入票款
      云云，顯無理由！且原告借票予皇林公司跳票一事，亦不
      當由被告負擔違約之責，蓋10紙支票原告起訴原乃主張係
      被告借用云云，嗣經被告提出被証六由原告函請皇林公司
      負擔借票票款責任之存證信函時，原告方改稱為皇林公司
      借用，則既該等支票為原告借予皇林公司使用，不論被告
      是否有無使用所持有之支票大章蓋章於支票上，因「原告
      借票予皇林公司」之事由並非兩造間之任何契約約定，則
      皇林公司之未匯票款情事焉得做為被告違約之事由？此另
      一法律關係自當循另一法律關係解決，原告又豈可以此主
      張被告違約？
（四）退步言，縱原告所主張之「違約事實」全部存在，原告仍
      不得行使法定解約權解除契約：
　　1.原告行使之「法定解約權」有誤：原告於起訴時並未說明
      所主張解除本件系爭契約之「解除權」究為「約定解除權
      」抑或「法定解除權」之行使，嗣於96年3月1日補充理由
      狀中表示所行使者為「民法第255條之法定解除權」云云
      。然民法第255條之給付遲延法定解除權，係指「定期行
      為給付遲延」之情形，而本件被告所主張原告違反之契約
      責任：訴外人莊壽榮與被告法代丁○○將工程款提領一空
      ；訴外人皇林公司停工；被告使用原告之甲存支票未依約
      將票款匯入；被告違反印鑑章授權使用範圍等4項事由，
      均非定有期限之行為，則原告主張依民法第255條之規定
      行使「法定解除權」，已然有誤。
    2.系爭契約為「權利買賣」與「借名使用」之混合契約，相
      互間之權利義務不生對價關係，原告自不得以「借名使用
      」部分之違反據以為「權利買賣」之解除事由：
      本件兩造間所簽立之系爭契約共計有兩件，一為95年2月2
      2日之轉讓協議書，一為95年3月7日之轉讓契約補充協議
      書，而轉讓協議書所規定者，即為「被告以新台幣37,389
      ,555 元，依民法第377條權利買賣之規定買受原告就本營
      建案之相關權利」（第一條），並約定為達權利買賣目的
      所為之公司登記印鑑章之授權使用與配合貸款等之部分（
      第二條），而轉讓補充協議書則另約定甲存帳戶與支票印
      鑑章之借用事宜（即「借名使用」部分），從而轉讓協議
      書乃為「權利買賣」之契約，而轉讓契約補充協議書則為
      「借用帳戶」之契約。再本件原告對被告確實交付買賣價
      金完迄並無爭執，而所爭執者乃在其餘借用部分之契約違
      反云云，惟姑不論被告有無借名部分契約義務之違反，混
      合契約所適用之法律效果乃類推適用類似的有名契約約定
      ，且相互間之契約義務非必即構成對價關係而可認其一如
      有違反者可據為解除全部契約從而本件就權利買賣之部分
      ，被告所負之義務僅有交付約定價金及受領標的物，今被
      告均無違反為原告所不爭執，則縱被告有原告所主張之違
      約事實，豈得由被告解除全部契約包含權利買賣之部分使
      被告無法使用系爭印章向中華開發行使信託受益權等相關
      權利。
（五）爰為聲明：（1）原告之訴及其假執行之聲請均駁回。（2
      ）如受不利判決，願供擔保，請准宣告免為假執行。
三、不爭執之事項：
（一）二造於95年2月22日訂立轉讓協議書，於95年3月7日訂立
　　　轉讓契約補充協議書。
（二）被告依二造間「轉讓合約書」支付原告2520萬元。
四、得心證之理由：原告主張被告有違約，其依民法第255條解
    除二造所簽訂之契約，被告則否認原告有上開法定解除權，
    則本件應審酌者厥為原告依民法第255條解除二造所簽訂之
    契約，並進而請求被告返還原告所交付之公司印鑑章有無理
    由？
（一）按契約之解除者，指當事人之一方因行使解除權而使契約
　　　自始歸於消滅，以回復訂立契約以前之狀態。又解除權發
　　　生之原因有二：一為當事人以契約訂定者，謂約定解除權
　　　，二為因法律之規定，謂法定解除權。次按依契約之性質
      或當事人之意思表示，非於一定時期為給付，不能達其契
      約之目的，而契約當事人之一方不按照時期給付者，他方
      當事人得不為前條之催告，解除其契約，民法第255條定
      有明文。乃債權人惟於債務人在履行期間內依約履行，始
      達契約之目的，足見履行期間之約定，於當事人間甚為重
      要。所謂依契約之性質非於一定時期為給付不能達其契約
      之目的者，乃指依契約之性質，自客觀上觀察，即可認識
      債務非於一定期間為給付，即不能達契約之目的者是。所
      謂依當事人之意思表示非於一定時期為給付不能達其契約
      之目的者，乃當事人之意思表示非僅在確定履行期日，而
      且表明非於約定期日為給付，不能達其契約之目的，惟有
      於約定期日履行契約，債權人始可獲得契約所定特殊利益
      ，契約就此明確表示當事人間有嚴守履行期間之合意，並
      對此期間之重要（契約之目的所在）有所認識。
（二）原告主張皇林營造為被告指定之承攬人，皇林營造自95年
      10月18日停工，經原告於95年10月24日催告皇林營造及被
      告出面解決，被告置之不理，顯係未於一定時期給付，二
      造契約目的因被告之不履行而無法達成契約之目的等語。
      被告則辯稱皇林營造之停工，與被告對原告之契約義務無
      涉，原告不得據此解除契約等語。經查，依二造「轉讓協
      議書」第一條第二項約定：「甲方（按即原告）同意將本
      營建案之所有權利依本協議書之約定轉讓予乙方.... 」
      ，第二條第四項約定：「甲方應配合與乙方所指定之承攬
      營造商訂立承攬契約」，除此之外，二造就承攬行為之履
      行期間並未明確約定，是本件並無依當事人之意思表示非
      於一定時期為給付不能達其契約之目的之情形；又自客觀
      上觀察，訴外人皇林營造縱有停工之情事，惟系爭工程並
      非定期行為，亦難認為有依契約之性質，債務非於一定期
      間為給付，即不能達契約之目的之情況，原告此項主張顯
      與民法第255條所規定法定解除權之要件不符，原告據此
      主張解除契約，尚難認為有理由。
（三）原告復主張被告使用原告板信銀行台南分行甲存帳戶，卻
      未依約匯入票款，致原告險生跳票危機，危及原告公司信
      用，顯係未於一定時期給付，顯然違反契約約定及誠實信
      用原則，契約之目的亦因被告之不履行而無法達成等語；
      被告則辯稱上開帳戶支票係原告另借予皇林公司向銀行票
      貼之支票，又因皇林營造之票貼額不足而使用康來褔企業
      股份有限公司之銀行票貼額，票貼之相關款項亦均匯入皇
      林公司而非被告，原告借票予皇林公司跳票一事，不當由
      被告負擔違約之責等語。經查，依二造「轉讓契約補充協
      議書」第二條第四項約定：「甲方應配合至板信商業銀行
      台南分行完成戶名為甲方之甲、乙存帳戶之開立，並於完
      成後交付乙存之存摺、大小章、甲存之大章及支票簿（小
      章仍由甲方保管）授權乙方使用，惟乙存限於本營建案業
      務範圍內使用，甲存則於發票前應先知會甲方，甲方應配
      合用印」；第五條約定：「就本補充協議書所定之事項，
      乙方如有違反致甲方受有損害應負完全之責，反之甲方如
      有違反者，亦同」，依上開約定，二造並未明確約定支票
      匯款之時期；又被告縱有未依約支付票款債務不履行之情
      事，依二造約定係被告應負損害賠償責任，是被告未依約
      支付票款，客觀上觀察，難認為有依契約之性質，債務非
      於一定期間為給付，即不能達契約之目的之情況，原告此
      項主張與民法第255條所規定法定解除權之要件亦不相符
      ，原告據此主張解除契約，亦難認為有理由。
（四）原告另主張：1、被告未得原告同意，私自使用原告公司
      印鑑章替非原告員工之訴外人張秀琴等加保勞保；2、被
      告未曾照會原告，擅自使用原告公司印鑑章變更營造廠
      撥款帳戶；3、被告擅自使用原告公司印鑑章將訴外人莊
      壽榮、甲○○列為原告公司之經理人辦理加入台南市建築
      開發同業商業公會；其依民法第255條規定解除契約等語
      ，經查，原告上開主張固據其提出勞工保險局函、原告公
      司名義函及台南市建築開發商業同業公會會員公司基本資
      料表等件為憑，惟原告主張被告所為上開情節縱係屬實，
      與民法第255條所規範履行期間之遵守無涉，原告以上開
      事由主張援引民法第255條之規定行使法定解除權，仍不
      可採。
五、綜上所述，原告主張依民法第255條解除與被告所簽訂之契約
    ，其理由並不可採，原告解除契約並不合法，從而，原告主張
    解除契約並訴請被告返還公司印鑑章，應認為無理由，原告
    之訴應予駁回。原告之訴既經駁回，其假執行之聲請亦失所
    附麗，併予駁回。
六、本件事證已臻明確，二造其餘攻擊防禦方法及所提證據，經
    審酌後認與判決結果無影響，爰不一一論述。
七、結論：原告之訴為無理由，依民事訴訟法第78條，判決如主
    文。
中　　華　　民　　國　　96　　年　　6 　　月　　14　　日
                  民事第二庭  法　官　吳淑惠
以上正本係照原本作成。
如對本判決上訴，須於判決送達後20日內向本院提出上訴狀
中　　華　　民　　國　　96　　年　　6 　　月　　20　　日
                              書記官  蔡凱如
